【裁判字號】    97,訴,711
【裁判日期】    970425
【裁判案由】    毒品危害防制條例
【裁判全文】
臺灣高雄地方法院刑事判決               97年度訴字第711號
公  訴  人  臺灣高雄地方法院檢察署檢察官
被      告  乙○○
上列被告因毒品危害防制條例案件，經檢察官提起公訴（96年度
毒偵字第10361號、96年度毒偵字第10709號），本院依簡式審判
程序判決如下：
    主  文
乙○○施用第一級毒品，累犯，處有期徒刑捌月；又施用第一級
毒品，累犯，處有期徒刑捌月，扣案之海洛因壹包（驗後淨重零
點零肆捌公克及含海洛因之包裝袋壹個）沒收銷燬；又施用第二
級毒品，累犯，處有期徒刑肆月；又施用第二級毒品，累犯，處
有期徒刑肆月。應執行有期徒刑壹年陸月，扣案海洛因壹包（驗
後淨重零點零肆捌公克及含海洛因之包裝袋壹個）沒收銷燬。
    事  實
一、乙○○曾因施用毒品案件，經本院裁定送觀察勒戒，因無繼
    續施用毒品傾向，於民國87年10月29日執行完畢釋放，並經
    本院以87年度訴字第568 號判決判處免刑。又因施用毒品案
    件，經本院以88年度毒聲字第7204號裁定送觀察勒戒，認有
    繼續施用毒品傾向，經本院以88年度毒聲字第8348號裁定令
    入戒治處所強制戒治，嗣經本院以89年度毒聲字第3089號裁
    定停止戒治，於89年5 月25日出所，於89年10月31日期滿，
    視為執行完畢。上開施用毒品犯行，經本院以89年度易字第
    773 號判決判處有期徒刑6 月，上訴後，旋撤回上訴，而告
    確定，於90年6 月2 日執行完畢，翌日出監。復因施用毒品
    犯行，經本院以92年度毒聲字第2442號裁定令入戒治處所強
    制戒治，嗣經本院以92年度毒聲字第6595號裁定停止戒治，
    於92年11月17日出所後，因法律修正報結，而未執行完畢。
    上開施用毒品犯行，經本院以94年度訴字第3009號判決判處
    有期徒刑1 年確定。又自93年7 月16日起至同年9 月17日止
    ，因施用第一、二級毒品犯行，經本院以93年度訴字第2798
    號判決判處有期徒刑10月、4 月，應執行有期徒刑1 年確定
    。另因詐欺案件，經本院以93年度簡字第2483號判決判處有
    期徒刑6 月確定。又因竊盜案件，經本院以94年度簡字第97
    號判決判處有期徒刑5 月確定。另因贓物案件，經本院以94
    年度簡字第2443號判決判處有期徒刑3 月確定。上開本院93
    年度訴字第2789號、94年度簡字第97號、94年度簡字第2443
    號案件，經本院以94年度聲字第2548號裁定應執行有期徒刑
    1 年8 月確定。上開各罪之刑接續執行，嗣經裁定減刑後，
    於96年7 月16日執行完畢出監。
二、乙○○猶不知戒絕毒癮，明知海洛因及甲基安非他命分別係
    毒品危害防制條例第2 條第2 項第1 款及第2 款所分別明定
    之第一級毒品及第二級毒品，不得持有、施用，竟於上開施
    用毒品犯行執行完畢後5 年內，復基於施用第一級毒品海洛
    因之犯意，於96年9 月17日某時、96年11月6 日某許，均在
    高雄縣岡山鎮○○路64之8 號3 樓住處，均以將海洛因摻入
    針筒，加水稀釋注射血管之方式，各施用海洛因1 次，共2
    次。另基於施用第二級毒品甲基安非他命之犯意，於96年9
    月17日某時、96年11月6 日某許，均在上址住處，均以將甲
    基安非他命置於玻璃球內點火燒烤吸食煙氣之方式，施用第
    二級毒品甲基安非他命各1 次，共2 次，上開毒品係分別施
    用。先後於96年9 月17日下午5 時許、96年11月7 日上午11
    時許，分別在高雄縣岡山鎮○○○路138 號6 樓之6 李鳳琴
    （由檢察官另行偵辦）住處、高雄縣岡山鎮○○路旁為警查
    獲，並於仁壽路旁查獲時，扣得海洛因1 包（驗後淨重0.04
    8 公克及內含海洛因之包裝袋1 個）。經警採集其尿液送檢
    ，檢驗結果均呈嗎啡及甲基安非他命之陽性反應，而知上情
    。
三、案經高雄縣政府警察局岡山分局報請臺灣高雄地方法院檢察
    署檢察官偵查起訴。
    理  由
一、前開事實，業據被告乙○○於本院審理中坦白承認（見本院
    卷第55頁至第56頁），且經警2 次採集被告尿液送台灣檢驗
    科技股份有限公司檢驗，結果均呈嗎啡及甲基安非他命之陽
    性反應，有高雄縣政府警察局岡山分局前鋒派出所毒品案件
    嫌犯尿液採證檢驗對照表、台灣檢驗科技股份有限公司之濫
    用藥物尿液檢驗報告附卷（見警(一)卷第5 頁至第6 頁、警(二)
    卷第12頁、毒偵字第10361 號卷第14頁），並有被告所持之
    白色粉末1 包扣案可稽。而上開白色粉末確係海洛因之事實
    ，亦有高雄市立凱旋醫院濫用藥物成品檢驗鑑定書可憑（見
    同上偵卷第10頁）。爰審酌：(一)氣相層析質譜儀（GC／MS）
    乃目前就藥物篩檢結果必須進一步確認時最常採用之確認方
    法，因此在良好的操作條件之下，以氣相層析質譜儀作藥物
    及其代謝物之定性及定量分析，幾乎不會有偽陽性反應產生
    ，業經行政院國軍退除役官輔導委員會台北榮民總醫院於83
    年4 月7 日以（83）北總內字第03059 號函示明確。(二)又海
    洛因係嗎啡經化學合成之半人工合成品，毒性倍於嗎啡，其
    經吸食或施打入人體，經新陳代謝作用又分解成嗎啡，故海
    洛因在進入人體後，均以嗎啡型態排於尿液中，故於吸食或
    施打海洛因者尿液中，可檢出嗎啡陽性反應，業經憲兵司令
    部80年5 月7 日以（80）鑑驗字第1746號函示明確。(三)而甲
    基安非他命經口服投與後約百分之70於24小時內自尿中排出
    ，約百分之90於96小時內自尿中排出，且甲基安非他命成分
    之檢出與其投與方式、投與量、個人體質、採尿時間與檢測
    儀器之精密度等諸多方式有關，因此僅憑尿液中呈甲基安非
    他命陽性反應，並無法確實推算吸食時間距採集時間之長短
    ，惟依上述資料推斷，最長不會超過4 日即96小時，亦經行
    政院衛生署藥物食品檢驗局81年2 月8 日81藥檢一字第0011
    56號函示明確。從而，被告尿液經以氣相層析質譜儀鑑驗後
    ，結果分呈嗎啡及甲基安非他命陽性反應，已如前述，是依
    前開函示意旨，被告自白核與事實相符。
二、按毒品危害防制條例於92年7 月9 日修正公布，自93年1 月
    9 日施行，其中第20條、第23條將施用毒品之刑事處遇程序
    ，區分為「初犯」及「5 年內再犯」、「5 年後再犯」。依
    其立法理由之說明：「初犯」，經觀察、勒戒或強制戒治後
    ，應為不起訴處分或不付審理之裁定；經觀察、勒戒或強制
    戒治執行完畢釋放後，「5 年內再犯」者，因其再犯率甚高
    ，原實施之觀察、勒戒及強制戒治既已無法收其實效，爰依
    法追訴或裁定交付審理。至於經觀察、勒戒或強制戒治執行
    完畢釋放後，「5 年後再犯」者，前所實施之觀察、勒戒或
    強制戒治已足以遮斷其施用毒品之毒癮，為期自新及協助其
    斷除毒癮，仍適用「初犯」規定，先經觀察、勒戒或強制戒
    治之程序。從而依修正後之規定，僅限於「初犯」及「5 年
    後再犯」二種情形，始應先經觀察、勒戒或強制戒治程序。
    倘被告於5 年內已再犯，經依法追訴處罰，縱其第3 次（或
    第3 次以上）再度施用毒品之時間，在初犯經觀察、勒戒或
    強制戒治執行完畢釋放5 年以後，已不合於「5 年後再犯」
    之規定，且因已於「5 年內再犯」，顯見其再犯率甚高，原
    實施觀察、勒戒或強制戒治，已無法收其實效，即應依該條
    例第10條處罰（最高法院95年5 月9 日95年度第7 次刑事庭
    會議決議參照）。查被告曾因施用毒品案件，經本院以88年
    度毒聲字第7204號裁定送觀察勒戒後認有繼續施用傾向，經
    本院以88年度毒聲字第8348號裁定令入戒治處所強制戒治，
    嗣經本院以89年度毒聲字第3089號裁定停止戒治，於89 年5
    月25日出所，於89年10月31日期滿，視為執行完畢。復於前
    揭強制戒治視為執行完畢後5 年內之93年7 月16日起至同年
    9 月17日止，因施用第一、二級毒品犯行，經本院以93年度
    訴字第2798號判決判處有期徒刑10月、4 月，應執行有期徒
    刑1 年確定之事實，有臺灣高等法院被告前案紀錄表、上開
    案件判決書在卷可憑。是被告雖係於上開強制戒治視為執行
    完畢釋放5 年後再犯本罪，然其前次所犯本院93年度訴字第
    2798號施用毒品案件，係在上開強制戒治視為執行完畢後5
    年內所為，而屬「5 年內再犯」之情形，依最高法院上開決
    議之意旨，被告本件施用海洛因之犯行，應依法論科。從而
    ，本案事證明確，被告犯行，堪予認定。
三、核被告所為，係犯毒品危害防制條例第10條第1 項之施用第
    一級毒品及同條例第10條第2 項之施用第二級毒品罪。被告
    持有第一級、第二級毒品之行為，均已為其後施用之高度行
    為所吸收，均不另論罪。被告所犯上開施用第一級毒品罪及
    施用第二級毒品罪（各2 罪），犯意各別，應分論併罰。又
    被告曾因如事實欄所示犯行，經法院判決如事實欄所示罪刑
    確定，嗣因減刑，於96年7 月16日縮刑期滿執行完畢之事實
    ，此有前開前案紀錄表可佐，是其5 年以內故意再犯本件有
    期徒刑以上之罪，均為累犯，各應依刑法第47條第1 項規定
    加重其刑。爰審酌被告前經強制戒治及有期徒刑執行完畢後
    ，猶不思戒除毒癮，顯見其並無堅定戒癮之意志，惟念其行
    為尚未危害他人及其犯後坦承犯行，態度尚稱良好等一切情
    狀，分別量處如主文所示之刑，並依刑法第51條第5 款之規
    定，定其應執行刑。扣案之海洛因1 包（驗後淨重0.048 公
    克及內含與海洛因難以析離，應一併視為毒品之包裝袋1 個
    ），係查獲之毒品，依毒品危害防制條例第18條第1 項前段
    規定，諭知沒收銷燬。另海洛因送驗所致之耗損，因已滅失
    ，爰不沒收銷燬之。
據上論斷，應依刑事訴訟法第273 條之1 第1 項、第299 條第1
項前段，毒品危害防制條例第10條第1 項、第2 項、第18條第1
項前段，刑法第11條、第47條第1 項、第51條第5 款，判決如主
文。
本案經檢察官甲○○到庭執行職務。
中    華    民    國    97    年     4    月     25    日
                    刑事第十五庭法  官  方錦源
以上正本證明與原本無異。
如不服本判決應於收受本判決後10日內向本院提出上訴書狀，並
應敘述具體理由，如未敘述上訴理由者，應於上訴期間屆滿後20
日內補提理由書狀於本院（均須按他造當事人之人數附繕本）「
切勿逕送上級法院」。
中    華    民    國    97    年      4   月     25   日
                                書記官  鄧思辰
附錄條文：
毒品危害防制條例第10條第1項、第2項：
施用第一級毒品者，處6月以上5年以下有期徒刑。
施用第二級毒品者，處3年以下有期徒刑。


司法院資訊處製作；財團法人民間司法改革基金會備份。
